【裁判字號】    98,訴,536
【裁判日期】    980716
【裁判案由】    毒品危害防制條例
【裁判全文】
臺灣桃園地方法院刑事判決               98年度訴字第536號
公  訴  人  臺灣桃園地方法院檢察署檢察官
被      告  甲○○
                    （現在臺灣桃園監獄服刑中）
指定辯護人  乙○○律師（本院公設辯護人室指定）
上列被告因違反毒品危害防制條例等案件，經檢察官提起公訴（
97年度偵字第19701 號），本院判決如下︰
    主  文
甲○○無罪。
    理  由
一、公訴意旨略以：被告甲○○明知海洛因係毒品危害防制條例
    第二條第一項規定列管之第一級毒品，不得隨意販賣，竟基
    於幫助販賣第一級毒品海洛因之犯意，於九十七年九月上旬
    間某日，在桃園縣中壢市不詳地點，受真實年籍不詳綽號「
    阿寶」之成年男子委託，將「阿寶」所交付之高純度海洛因
    （實際重量不詳），先行與葡萄糖粉以一比一不等之比例混
    合，再以每包毛重零點二公克不等之重量予以分裝，再伺機
    聯絡「阿寶」取回上揭毒品，出售給下游買家，而以此方式
    幫助「阿寶」降低販毒成本，謀得更多之不法利益。嗣於九
    十七年九月七日晚間十一時許，為警在桃園縣平鎮市○○路
    二四四巷七弄三十九號處查獲，當場並扣得第一級毒品海洛
    因六包（原分別毛重為０點二公克、０點三公克、０點六公
    克、一點二公克、二公克及二十八公克，合計驗後淨重三十
    點七公克，空包裝總重二點一一公克），而發覺上情。因認
    被告所為，涉犯刑法第三十條第一項前段、毒品危害防制條
    例第四條第一項之幫助販賣第一級毒品罪嫌。
二、訊據被告甲○○矢口否認有何幫助販賣第一級毒品之犯行，
    辯稱：扣案的海洛因是伊買來自己施用的，「阿寶」是熊正
    清，他在九十七年九月前就已經不在臺灣了，伊在偵查中向
    檢察官說海洛因是「阿寶」交給伊，是因為「阿寶」倒伊的
    帳才咬他云云。
三、證據能力部分：
（一）被告與其辯護人雖一度否認後引被告自白之證據能力，指
      稱：被告之警詢筆錄與其嗣後移送法院羈押時所製作之訊
      問筆錄，有部分記載不實云云，並請求勘驗相關之光碟錄
      音，惟事後被告已坦承其警詢筆錄並無不實記載之情事，
      並捨棄勘驗警詢錄音，而本院勘驗被告於九十八年九月八
      日在法院受訊之錄音光碟結果，雖因聲量過小，難以聽清
      楚雙方對答，惟亦查無有何強暴、脅迫或其他非法取供之
      情事（審訴卷第三十七頁、第三十八頁），參酌被告在法
      院受訊時所陳述之內容，與其警詢筆錄記載之內容並無大
      異，堪認前開法院之訊問筆錄，亦無不實記載之情形，此
      外，被告復未能指出其自白如何欠缺任意性或真實性，是
      故，被告前述自白，應有證據能力。
（二）證人葉宜真、李永龍、楊澎雄、楊健龍於警詢或檢察官偵
      查中所為之證詞，雖均係被告以外之人於審判外以言詞所
      為之陳述，屬於傳聞證據，惟被告及其辯護人均同意引用
      為證據，本院審酌渠等警詢筆錄作成時之情況，認為適當
      ，至於偵訊筆錄部分，核無顯不可信之情況，而被告與辯
      護人既同意引用為證據，且未再聲請傳喚上揭證人，等如
      放棄反對詢問權之行使，此部分採證程序之瑕疵已經補正
      ，是故，依刑事訴訟法第一百五十九條之五第一項、第一
      百五十九條之一第二項規定，上開筆錄均有證據能力。
（三）本案警員在查獲被告後，經被告同意搜索，而查扣其所有
      之六包海洛因及吸管等物做為證物，有被告簽署之搜索同
      意書附卷可稽，準此，上開證物之取得程序既無不法情形
      ，自有證據能力。
（四）警員在查獲上揭六包海洛因之後，由所屬警察單位按轄區
      檢察署檢察長事前之概括選任，將上揭毒品送請法務部調
      查局實施鑑定，並由該局依刑事訴訟法第二百零六條第一
      項規定：「鑑定之經過及其結果，應命鑑定人以言詞或書
      面報告」，將鑑定結果以書面出具報告，其鑑定程序並無
      瑕疵可指，是故，上開鑑定結果自亦有證據能力。
四、按犯罪事實應依證據認定之，無證據不得認定犯罪事實，刑
    事訴訟法第一百五十四條第二項定有明文。經查，公訴意旨
    認被告甲○○涉有上揭幫助販賣第一級毒品罪嫌，無非係以
    被告之自白，證人葉宜真、李永龍、楊澎雄、楊健龍之證詞
    ，扣案之六包海洛因及其鑑定報告等件，為其論據。惟查：
（一）被告於九十七年九月七日晚間十一時許，在桃園縣平鎮市
      ○○路二四四巷七弄三十九號處為警查獲，現場並扣得其
      所有之六包碎塊、吸管一支、香菸空盒一個、手提包一個
      、分裝袋一包之事實，業經被告自承屬實，核與證人葉宜
      真、楊澎雄、楊健龍分別於警詢或檢察官偵查中供稱：扣
      案的毒品都是被告帶來的，不知道他的用途等語相符，此
      外，並有上揭扣案物可資佐證。又前開六包碎塊經法務部
      調查局鑑驗結果，認均含有第一級毒品海洛因成分，合計
      淨重三十點七十公克，空包裝總重二點一一公克，純度百
      分之七十一點七二，純質淨重二十二點零二公克，則有該
      局九十七年十月二十三日調科壹字第０九七二三０四０四
      七０號鑑定書一份附卷可稽（偵查卷第一一０頁）。
（二）被告為警查獲後，就上揭海洛因來源，在翌日警詢中雖供
      稱：「警方扣案的一級毒品海洛因是我拿來施用毒品用途
      的。‧‧‧我購得的毒品良莠不齊，如果毒品的品質不好
      的話，我就會多吸食幾次，再加上一次買多一點的毒品會
      比較便宜，而且警方扣案的毒品不全部都是我的，其中的
      一部份是我的上手叫我順便幫他洗的（摻葡萄糖稀釋）。
      我是向一位綽號『阿寶』之男子購得，我是以俗稱一台錢
      （三點六公克）的數量，用新臺幣二萬元之代價購得。我
      不知道『阿寶』的年籍，也不知道他現在住何處」云云（
      偵查卷第七頁、第七頁反面），惟稍後於檢察官覆訊時則
      改稱：「那些毒品不完全是我的，有一部份是熊正清的。
      我的只有兩錢，其他都是他的，他拿來叫我幫他稀釋的，
      因為他不懂如何稀釋，這些毒品我沒有打算用來販賣，我
      不知道為什麼要分裝成六包，熊正清叫小弟拿十公克給我
      ，我稀釋完之後才有三十多公克。扣案的毒品都是熊正清
      叫小弟拿來的，我另外花四萬元從熊正清拿來的毒品稀釋
      後買了二錢。『阿寶』就是熊正清」云云（偵查卷第三十
      二頁），隨後被告經檢察官向本院聲請羈押時，又向承審
      法官供稱：「海洛因是我和一位『小寶』的，那天『小寶
      』沒有在場，『小寶』和『阿寶』都是同一個人，就是熊
      正清，海洛因一部份是我自己吸用的，『阿寶』這次拿給
      我的，是拿十克不到三錢給我，他叫我幫忙他摻入葡萄糖
      ，『阿寶』本來沒有碰毒品，可是他知道我對毒品在行，
      所以叫我幫忙他摻入葡萄糖，可以拿去賣比較好的價錢。
      他原本一錢賣給我二萬元，如果我在外面買，一錢以那種
      品質一定超過三萬元」等語，復在承審法官詢以：「既然
      你知道『阿寶』在外賣海洛因，而你又幫忙『阿寶』摻入
      葡萄糖稀釋以便販售，並且因幫忙『阿寶』之販賣行為，
      得以較低價錢購入所需要的海洛因，因此獲有利益，即有
      幫忙『阿寶』販賣海洛因的情事，有無意見」時，仍答稱
      ：「沒有意見」等語（聲羈卷第十二頁），嗣於九十七年
      十一月十八日檢察官提訊時，又自承：「海洛因是我分裝
      的，去現場前就分裝好了。是熊正清叫我幫他用葡萄糖稀
      釋的，他說他會叫人來拿。我用一比一的比例葡萄糖和海
      洛因去混合。熊正清在中壢市○○○路天橋下的國小把毒
      品拿給我」等語（偵查卷第一一七頁），惟至本院審理時
      則翻稱：「『阿寶』沒有拿毒品給我，我也沒有幫他把毒
      品混在一起，毒品是我買來要自己施用的。偵查中說毒品
      是熊正清拿來叫我幫他稀釋的，是因為他倒我的帳，我才
      這樣說。我不知道這樣說我也會有責任」云云（審訴卷第
      二十六頁）。
（三）細繹被告歷次供述可知，扣案之六包海洛因究係被告購入
      所有？抑或係受託代人稀釋、分裝而持有？又或二者兼而
      有之？其前後供述並不一致，再觀諸被告所述之毒品來源
      ，其中「阿寶」或「小寶」似係隨口捏造，而「熊正清」
      則無其人之年籍資料可供查考，均不足深信，參酌證人李
      永龍於檢察官偵查中證稱：「這件是我查獲的，情資是線
      人所提供，他說在查獲現場有一個叫做『翁茂』的，有時
      會在那裡販毒和施用毒品」等語（偵查卷第四十八頁），
      以及被告無故攜帶大量已分裝之海洛因外出之情，是則，
      扣案之海洛因究係被告因受託代為稀釋、分裝而持有，抑
      或為供其自己吸食甚至販賣營利所有？即不無疑問。此證
      諸被告於偵查中所稱：伊用一比一的比例，將葡萄糖摻入
      海洛因稀釋等語，就稀釋比例而言，與扣案海洛因之純度
      為百分之七十一點七二，出入甚大（本件之六包海洛因在
      鑑驗時已混為一包，故無法得知各包之重量及純質淨重，
      見法務部調查局九十八年五月十八日調科壹字第０九八０
      ０二九一八四０號函，附於本院卷第十七頁），反而被告
      先前於警詢中所稱：伊用二萬元向「阿寶」購買扣案毒品
      等語，與李永龍指稱：「本案查獲的毒品，以坊間的市價
      ，一錢三點六公克約二萬元」等語（偵查卷第四十九頁）
      ，較為相符，益見被告確有為求脫免自己販毒罪責，而虛
      構自己受託為「阿寶」稀釋、分裝毒品之可能。是故，被
      告上揭自白，彼此既不盡一致，且無其他事證可供佐參，
      自不能遽信。
（四）檢察官雖指稱略以：被告有多項毒品前科，對毒品案件之
      相關法律效果知之甚詳，衡情，其當無可能故為不利於己
      之供述，而承認為人稀釋、分裝毒品，且若被告有意挾怨
      報復或脫免罪責，亦僅需指稱其向熊正清購入毒品即可，
      並無坦承為人稀釋、分裝毒品之必要，再者，扣案海洛因
      之重量高達三十點七公克，對照被告於警詢中陳稱：一次
      約施用一公克，一天約要施用四、五次等語，顯然扣案毒
      品並非單純供被告自己施用，何況被告自己施用海洛因，
      又何需將海洛因稀釋、分裝？足見被告自白幫助「阿寶」
      販賣海洛因，應係實在等語（本院卷第三十六頁），雖非
      無見，然查，被告自白為「阿寶」稀釋、分裝海洛因之情
      節，有前揭各項瑕疵，不能遽採，已見前述，而被告在為
      警查獲持有海洛因時，為求免責，匆忙間捏造毒品來源，
      因心慌或貪求仿真，致說詞難期周全，似非不可能，遑論
      被告亦未必知悉為人稀釋、分裝毒品以供販賣，應成立幫
      助販賣毒品之重罪，蓋此究係專業的法律評價，即便一般
      吸毒者甚至毒販，亦未必能清楚明辨，是故，單由被告此
      後翻稱：扣案的海洛因是伊購入自用云云不足採信一節，
      即推論其先前自白幫助販賣毒品等語屬實，不免速斷。不
      僅如此，縱認被告確實受「阿寶」或熊正清所託，代為稀
      釋、分裝扣案之海洛因，預備在分裝後交還「阿寶」或熊
      正清販賣牟利，然本件並無證據證明「阿寶」或熊正清確
      有販入扣案之海洛因，或意圖販入而持有上揭毒品，或已
      經預備甚至著手販出扣案毒品之事實，自亦無從推論被告
      所為，係幫助「阿寶」或熊正清販賣海洛因之行為甚明。
      綜上，檢察官此部分指述，尚非可採。
（五）基上述，本件依現有證據，至多僅能認定被告確有稀釋並
      分裝查扣之六包海洛因之事實，而此充其量亦僅能推論被
      告持有該六包海洛因，或非單純供其自己施用而已，尚難
      認定被告稀釋、分裝扣案毒品，即係幫助他人販賣海洛因
      之行為。又被告因本案被查獲後，並因施用第一、二級毒
      品，經本院另案以九十八年度審訴字第七四號判決判處罪
      刑（尚未確定），其持有本案毒品之低度行為，應為其施
      用之高度行為所吸收，亦不能再另論以持有毒品罪，是故
      ，本院自應為無罪之諭知。
據上論斷，應依刑事訴訟法第三百零一條第一項前段，判決如主
文。
本案經檢察官邱文中到庭執行職務。
中    華    民    國    98    年    7     月    16    日
              刑事第五庭  審判長法  官  潘政宏
                                法  官  張詠晶
                                法  官  陳彥宏
以上正本證明與原本無異。
如不服本判決應於收受判決後10日內向本院提出上訴書狀，並應
敘述具體理由。其未敘述上訴理由者，應於上訴期間屆滿後20日
內向本院補提理由書(均須按他造當事人之人數附繕本)「切勿逕
送上級法院」。
                                書記官  翁其良
中    華    民    國    98    年    7     月    16    日


司法院資訊處製作；財團法人民間司法改革基金會備份。
